【裁判字號】    90,上易,976
【裁判日期】    900814
【裁判案由】    詐欺
【裁判全文】
臺灣高等法院臺南分院刑事判決              九十年度上易字第九七六號      Ｃ
      上  訴  人
      即  被  告  戊  ○  ○
      選任辯護人  蔡  進  欽  律師
右上訴人因詐欺案件，不服臺灣臺南地方法院八十九年度易字第三一三八號中華民國
九十年五月九日第一審判決（起訴案號：臺灣臺南地方法院檢察署八十九年度偵緝字
第八０七號），提起上訴，本院判決如左：
      主      文
上訴駁回。
      事      實
一、戊○○係國和旅行社有限公司（下稱國和旅行社）之負責人，明知其所經營之旅
    行社已陷於無資力狀態，竟基於意圖為自己不法所有之概括犯意，自民國（下同
    ）八十八年七月初起至八月底止，連續向甲○○○○有限公司（下稱甲○○○○
    ）、丁○○○○有限公司（下稱丁○○○○）、丙○○○○有限公司（下稱丙○○○○）、乙○○○○有限公司（下稱捷利公司）分別詐稱欲訂購價值九十二萬
    一千一百元、一百零六萬四千一百五十元、一百三十七萬三千二百八十元、二十
    二萬四千八百元之機票後，並簽發以國和旅行社為發票人之支票以償付前開機票
    價款，使前開旅行社陷於錯誤，誤信國和旅行社為有資力，而交付所訂購之機票
    予戊○○，詎其後戊○○所開立之前揭支票於屆期後經提示均不獲兌現，且屢經
    前開四家旅行社催討無著後，該四家旅行社始知受騙，而查悉上情。
二、案經被害人甲○○○○、丁○○○○、丙○○○○及乙○○○○訴由台灣地方法
    院檢察署檢察官偵查起訴。
      理      由
一、上訴人即被告戊○○固坦承其係國和旅行社之負責人，於前揭時地有向前開四家
    旅行社訂購上開價額之機票及有簽發以國和旅行社為發票人之支票以償付前開機
    票價款，但前揭支票於屆期後經提示均不獲兌現等情不諱，惟矢口否認有詐欺犯
    行，並辯稱：我與該四家旅行社交往都已逾十年了，實在不需要用欺騙的手段訂
    票，且公司的行政作業是由我的妻子及會計小姐負責，該機票是由他們訂的，如
    何處分，我根本不清楚云云。經查：右揭事實，業據告訴人甲○○○○員工蘇榮
    堯及李淑娟、丁○○○○員工戴文惠、丙○○○○員工方志雄，及乙○○○○員
    工陳信旭於偵查中指訴明確在卷，且有各該旅行社提出之訂單及帳單明細表各一
    份附卷足資佐憑。參以被告於原審偵審中供稱：國和旅行社於八十七年時財務狀
    況已經不佳，所以我向四家旅行社所訂購之機票，對價金支付部分都開短期票，
    且目的就是在使經營局面扭轉過來等語（見偵緝卷第四頁反面、原審卷第十二、
    四十一頁），再酌諸國和旅行社所開設支票存款帳戶於八十七年十二月三十一日
    時僅剩一千零四十一元；於八十八年七月間，該帳戶中最高餘額為三十六萬五千
    一百四十一元，最低為四百十元；於八十八年八月間，該帳戶中最高餘額為一百
    五十七萬五千六百六十八元，有聯邦商業銀行台南分行（九十）聯台南字第ＯＯ
    二Ｏ號函一件附卷可稽（見原審卷第十八至三十八頁），是被告於八十八年七月
    初至八月底止，既明知國和旅行社支票存款帳戶資金於八十八年七月初僅在六十
    萬至數萬元之譜，而同年八月初則在數十萬至數百元之譜，竟仍在同年七、八二
    月間向四家旅行社共計訂購機票價值達三百五十八萬三千二百八十元，其資金與
    負債之比高達一比五，衡諸常情，被告於訂購上開機票之初，對屆期無法支付該
    筆款項乙節當早有預見，卻仍大量訂購機票，而償付前開機票價款之前揭支票於
    屆期後經提示均不獲兌現，此亦有支票及退票理由單在卷足稽（見偵字卷第四十
    二至四十五頁、第一八六頁、第一九七頁、第二０八頁、第二一七頁、第二五０
    頁、第二五二頁、第二五四頁），足見其於訂購機票之始即具有為自己不法所有
    之意圖及詐欺犯意至明。被告辯稱：國和旅行社之財務狀況，由其妻及會計負責
    ，所以我不清楚云云，顯屬事後卸責之詞，無可採信。又被告既身為國和公司負
    責人，而旅行社之主要業務即是機票之訂購及客戶之接洽，則被告雖大部分在分
    公司辦公，但焉有對該公司負責訂購機票之業務及公司收支情況毫不知情之理？
    是被告辯稱機票又不是我向四家旅行社訂的云云，實不足採信。證人即丁○○○○員工戴文惠於本院到庭證稱：買機票一般都是蕭太太及他的員工與我們聯繫，
    一百萬元債務係累積欠的，被告已與我們和解，願給被告機會等語（見本院九十
    年七月三十一日審判筆錄），顯係因事後和解而故為迴護之詞，不足盡信。故被
    告之事證明確，犯行洵堪認定。又本件事實已臻明確，被告聲請傳訊證人黃連同
    、郭美玉、王文傑、吳盈良等人，本院經核無此必要，附此敘明。
二、核被告所為係犯刑法第三百三十九條第一項之詐欺取財罪。被告先後多次犯行，
    時間緊接，方法相同，觸犯構成要件相同之罪名，顯係基於概括犯意反覆為之，
    應依連續犯規定論以一罪，並依法加重其刑。
三、原審認被告之罪證明確，因予適用刑法第三百三十九條第一項、第五十六條，罰
    金罰鍰提高標準條例第一條前段等規定，並審酌被告犯罪手段、犯罪態度及被害
    人所受損害等一切情狀，量處被告有期徒刑十月。本院經核原判決認事用法及量
    刑，俱無不當。被告上訴意旨否認犯罪而指摘原判決有不當之處，為無理由，應
    予駁回。又被告於本院提出與僑鵬、捷利等公司之分期償還之和解書附本院卷足
    稽，惟仍無解於其上開罪責，併此敘明。
據上論斷，應依刑事訴訟法第三百六十八條，判決如主文。
本案經檢察官邱克斌到庭執行職務。
中    華    民    國      九十      年      八      月      十四        日
                                  臺灣高等法院臺南分院刑事第一庭
                                      審判長法官  鄭    文    肅
                                            法官  黃    三    哲
                                            法官  王    浦    傑
右正本證明與原本無異。
不得上訴。
                                      法院書記官  蔡    振    豐
中    華    民    國      九十      年      八      月     十六         日
附錄法條：
刑法第三百三十九條第一項：意圖為自己或第三人不法之所有，以詐術使人將本人或
                          第三人之物交付者，處五年以下有期徒刑、拘役或科或
                          併科一千元以下罰金。


司法院資訊處製作；財團法人民間司法改革基金會備份。
